【裁判字號】    91,上易,1772
【裁判日期】    920122
【裁判案由】    妨害名譽
【裁判全文】
臺灣高等法院高雄分院刑事判決                  九十一年度上易字第一七七二號
      上訴人  即
      自  訴  人  乙○○  男  .
      被      告  甲○○  女  .
右上訴人因被告妨害名譽案件，不服臺灣屏東地方法院九十一年度自字第五三號號中
華民國九十一年十一月十八日第一審判決，提起上訴，本院判決如左：
    主  文
上訴駁回。
    理  由
一、自訴意旨略以：自訴人乙○○於民國九十一年七月十五日上午八時許，前往屏東
    縣新園鄉○○路四十號新園郵局領錢，而被告甲○○亦在該郵局領錢完畢欲離開
    時，因找不到其所有鑰匙，竟不詢問其他在場之人，惟獨查問自訴人有無拿其鑰
    匙，使自訴人不自在，因認被告甲○○涉有妨害名譽罪嫌云云。
二、按犯罪事實應依證據認定之，無證據不得推定其犯罪事實；次按不能證明被告犯
    罪者，應諭知無罪之判決，刑事訴訟法第一百五十四條、第三百零一條第一項分
    別定有明文。又認定不利於被告之事實，須依積極證據，苟積極證據不足為不利
    於被告事實之認定時，即應為有利於被告之認定，更不必有何有利之證據。另刑
    事訴訟法上所謂認定犯罪事實之證據，係指足以認定被告確有犯罪行為之積極證
    據而言，該項證據自須適合於被告犯罪事實之認定，始得採為斷罪資料（最高法
    院三十年上字第八一六號判例、最高法院二十九年上字第三一０五號判例參照）
    。再告訴人之告訴，係以使被告受刑事追訴為目的，是其陳述是否與事實相符，
    仍應調查其他證據以資審認（最高法院五十二年台上字第一三００號判例參照）
    。而按刑法第三百零九條之公然侮辱罪，須有妨害他人名譽之故意；另查意圖散
    布於眾，而指摘或傳述足以毀損他人名譽之事者，為誹謗罪，刑法第三百十條第
    一項均定有明文。
三、本件自訴人乙○○認被告甲○○涉有上開妨害名譽罪嫌，無非係以被告因找不到
    鑰匙而向其詢問，並以新園郵局員工許天順及江清榮有見聞此事，為其指訴論罪
    之依據。
四、訊據被告甲○○堅詞否認妨害名譽犯行，辯稱：我不認識自訴人，我因找不到鑰
    匙有問自訴人，但我不認為這樣妨害名譽，我早就忘記這種芝麻小事等語。
五、經查：
（一）原審質之在場證人即新園郵局櫃台服務人員許天順及江清榮均結稱：我們不知
      道有這件事情，包括我們郵局的人都不知道，乙○○並沒有跟我們講甲○○曾
      向他問鑰匙在那裡等語（見原審卷第十九頁）。而被告於原審時雖辯稱未曾到
      新園郵局，然於本院審理時坦承有問自訴人上開話語，因此自訴人所指訴之事
      實應屬實在，先此敘明。
（二）然本件被告僅僅向自訴人詢問有無拿她的鑰匙一節，衡諸常情，其主觀上並無
      對自訴人之名譽有所公然侮辱、貶損、或具體指摘或傳述足以毀損自訴人名譽
      之故意，且客觀上亦未達損及自訴人名譽之違法程度，因此，被告上述行為與
      妨害名譽罪之構成要件有間。
（三）綜上所述，被告之行為既與妨害名譽罪之構成要件不合，此外，復查無其他積
      極證據足認被告有何不法之犯行可言。準此，本件既不能證明被告犯罪，揆之
      上開法條規定及判例意旨，自應諭知被告為無罪之判決。
（四）至自訴人於原審時另聲請向新園郵局調閱錄影帶、機車資料及被告所有郵局帳
      戶資料，以證明被告確妨害名譽之事實，縱然上述資料為真正，惟與此亦不能
      證明被告犯罪，自無調查之必要，附此敘明。
六、原審以不能證明被告犯罪，而諭知被告無罪之判決，於法並無不合。自訴人上訴
    意旨，仍執前詞，指摘原判決不當，為無理由，應予駁回。
七、自訴人經本院合法傳喚，無正當理由不到庭，爰不待其陳述逕行判決。
據上論結，應依刑訴訟法第三百六十八條、第三百四十三條、第三百三十一條第一項
後段，判決如主文。
中    華    民    國      九十二      年      一      月     二十二   日
                              臺灣高等法院高雄分院刑事第二庭
                                  審判長法官  林正雄
                                        法官  黃仁松
                                        法官  黃壽燕
右正本證明與原本無異。
不得上訴。
                                  法院書記官  黃富美
中    華    民    國      九十二      年      一      月    二十二    日


司法院資訊處製作；財團法人民間司法改革基金會備份。
